臺灣臺南地方法院刑事判決　　　　　　　　　　　　九十一年度易字第一三三四號
　　公　訴　人　臺灣台南地方法院檢察署檢察官
　　被　　　告　丙○○
右列被告因侵占案件，經檢察官提起公訴（九十一年度偵緝字第二０八號），本院判
決如左：
    主  文
丙○○意圖為自己不法之所有，而侵占自己持有他人之物，處有期徒刑拾月。
    事  實
一、丙○○係位於台南市○區○○路六四０巷五六弄九十一號一樓之致益企業有限公
    司（以下簡稱致益公司）負責人。丙○○前於民國八十九年五月十一日以致益公
    司名義向中租迪和股份有限公司（以下簡稱甲○○○○司）承租ＣＮＣ車床（Ｐ
    ＬＧ—４２型）、ＣＮＣ綜合切削中心機（ＴＭＶ—１０００型）各一台。租賃
    期間為八十九年五月十五日至九十二年六月十五日止，每月為一期，第一期金額
    新台幣（下同）六十四萬元，第二期至第七期每期金額十萬八千元，第八期至第
    十三期每期十萬一千元，第十四期至第十九期每期金額九萬三千元，第二十期至
    第二十五期每期金額八萬五千元，第二十六期至第三十一其每期金額七萬七千元
    ，第三十二期至第三十七期每期金額六萬七千元，總計租金三百二十四萬元。雙
    方並約定租賃期間，前揭二台機器應存放於台南市○○路○段六二二巷九五號處
    。丙○○並於九十年三月十五日，向甲○○○○司表示欲將前揭二台機器移至台
    南市和順工業區○○○街八號之信一企業有限公司廠房內，並表示願負擔保管之
    責。丙○○明知於租金未繳清前，前開二台機器均仍屬於甲○○○○司所有之物
    ，其僅係持有前開二台機器而得使用，竟基於意圖為自己不法之所有，僅支付租
    金至九十年六月，尚有二百十六萬元六千元租金未繳，且於九十年七月間某日，
    將前揭二台機器亦持有為所有而侵占入己。嗣經丙○○交付用以抵沖租金之支票
    於九十年七月十五日屆期未能兌現，甲○○○○司發覺有異，於同年月十六日至
    前揭機器存放地址查看時，始知丙○○將之侵占入己並移至他處。
二、案經甲○○○○司訴由台灣台南地方法院檢察署檢察官偵查起訴。
    理  由
一、訊據被告於偵審中固均坦承擔任致益公司負責人，並以前揭條件向告訴人甲○○
    ○○司承租前揭二台機器，且尚未繳清租金，而前揭二台機器已未放置於約定地
    點等情，惟矢口否認涉有侵占罪嫌，辯稱：於九十年七月間，因積欠地下錢莊債
    款，為地下錢莊暴力討債，前揭二台機器均遭地下錢莊取走，並未侵占入己云云
    。經查：
（一）被告於前揭時地，以上開條件向告訴人購買前揭二台機器，惟僅支付租金至九
      十年六月間，尚欠告訴人二百十六萬六千元之租金等情，業據告訴人於偵審中
      陳明在卷，核與被告於偵審中所供相符，並有租賃契約書、租賃物交貨與驗收
      證明書各紙在卷可稽，告訴人此部分指訴，與事實相符，應堪採信。又前揭二
      台機器於九十年七月十六日起，已未存放於前揭地址一節，業據告訴人指訴歷
      歷，與被告於偵審中所供相符，告訴人此部分指訴亦可採信。
（二）查前揭二台機器本係被告以其經營之致益公司名義向告訴人承租而用以生產之
      工具等情，業據被告於偵審中陳稱在卷。是前揭二台機器本在被告之管領下，
      此觀被告於九十年三月十五日將前揭二台機器從約定之台南市○○路○段六二
      二巷九五號存放地點，移至台南市和順工業區○○○街八號處時，所簽發之證
      明書（保管書）中，亦敘明「本人願基於善良保管人之責，願對貴公司（按指
      甲○○○○司）上述之所有機器善盡保管人之責」等文字，足見前揭前揭二台
      機器應係在被告實力支配之下，若非被告自行移動，他人無從佔為己有。被告
      雖另辯稱前揭二台機器均係因其積欠地下錢莊債務，而為地下錢莊強行取走云
      云。惟被告於本院審理中供稱：（問：機器是被搬走的，有無人可以證明？）
      「沒有。」、（後來何人告訴你機器被搬走的？）「是客戶、員工告訴我的。
      但他們沒有看到。」等語（參見本院九十一年十一月十二日訊問筆錄），是被
      告所辯：機器係為地下錢莊取走一節，並無他證相佐。又被告於本院調查時，
      另陳稱：（問：機器被載走時，有無去報警？）「沒有。」、（如何知道機器
      被地下錢莊載走？）「我是時間過了很久才發現的。」、「機器被搬走，我並
      沒有與告訴人聯絡。」等語（參見前開訊問筆錄），另參以告訴代理人乙○○
      於本院調查時另陳稱：被告於九十年七月十五日跳票，其等於翌日至現場察看
      時，前揭二台機器業已不在原地等語（參見前開訊問筆錄），果被告持有之前
      揭機器確係為地下錢莊強行取走，何以機器為他人強行取走後，未作報警等相
      關處理？而於支票無法兌現之翌日，機器即已不在原處？且於事前事後亦均未
      與告訴人聯絡，使告訴人得以做相關之保全手續？綜此，被告辯稱：前揭二台
      機器均係為地下錢莊強行取走云云，尚乏實證相佐，且其所辯與其行為互核以
      觀，矛盾甚多，尚難引為對被告為有利之認定。被告空言否認侵占犯行，當無
      可採。被告犯行明確，堪以認定，應依法論科。
二、核被告所為係犯刑法第三百三十五條第一項之侵占罪。爰審酌被告犯罪動機、手
    段、告訴人所受損害達二百餘萬元之數額、被告就前揭二台機器業已繳納近百萬
    元之鉅，犯罪後否認犯行，且迄今尚未償還告訴人所受損害等一切情狀，量處如
    主文所示之刑，以資懲儆。
據上論斷，應依刑事訴訟法第二百九十九條第一項前段，刑法第三百三十五條第一項
、罰金罰鍰提高標準條例第一條前段，判決如主文。
本案經檢察官陳誌銘到庭執行職務
中      華      民      國    九十一    年     十二     月    三十一    日
                                  臺灣臺南地方法院刑事第五庭
                                          法  官    卓  穎  毓
右正本證明與原本無異。
如不服本判決，應於判決送達後十日內，向本院提出上訴狀。
                                          書記官    黃  子  起
中      華      民      國    九十一    年      十二    月    三十一    日
附錄法條：
中華民國刑法第三百三十五條
意圖為自己或第三人不法之所有，而侵占自己持有他人之物者，處五年以下有期徒刑
、拘役或科或併科一千元以下罰金。
前項之未遂犯罰之。
